臺灣高等法院刑事裁定
111年度抗字第1353號
抗  告  人
即  聲請人  黃文發


上列抗告人即聲請人因被告陳冠龍傷害等案件，不服臺灣臺北地
方法院中華民國111年8月5日裁定（111年度審聲更一字第1號）
，提起抗告，本院裁定如下：
    主  文
抗告駁回。                                              
    理  由
一、原裁定意旨略以：
　㈠按依刑事訴訟法第3條、第38條前段、第271條之1第2項前段
    等規定，得聲請檢閱卷宗及證物並得抄錄或攝影者，僅限於
    檢察官、辯護人、被告或自訴人本人及代理人，及以律師為
    告訴代理人者，並不及於告訴人本人。是以聲請人乙○○向原
    審法院聲請交付：㈠中山二派出所警員調查筆錄「刪除」、
    湮滅證據、竄改光碟。㈡臺灣台北地方法院檢察署偵調查筆
    錄/北檢偵訊筆錄。㈢中山二派出所偵訊室監視錄影帶/光碟
    。㈣中山二派出所「警員密錄器光碟」。㈤北檢檢察事務官偵
    訊調查筆錄(光碟等)。㈥110.7.30.（禮五）110審訴763號壬
    股準備程序庭筆錄乙節，因聲請人為原審法院
　　110年度審簡上字第238號案件之告訴人，本件聲請不符合上
    開法律規定，應予駁回。
　㈡又依法院組織法第90條及法庭錄音錄影及其利用保存辦法第8
    條規定，因主張或維護其法律上利益，得於開庭翌日起至裁
    判確定後6個月內，繳納費用並應敘明理由，聲請法院許可
    交付法庭錄音或錄影內容等規定，所謂「因主張或維護其法
    律上利益」，包括如核對更正筆錄、他案訴訟所需，或認法
    院指揮訴訟方式對其訴訟權益有影響之虞，欲用以保障其法
    律上利益等情形。是聲請交付法庭錄音錄影內容，應以主張
    或維護聲請人關於該案件之法律上利益之事由為限，且聲請
    人須釋明該事由與聲請交付錄音錄影內容之關連性，由法院
    於個案中審酌交付之必要性。本件聲請交付㈥110.7.30.（禮
    五）110審訴763號壬股準備程序之法庭錄音光碟等訴訟資料
    ，因聲請狀僅泛稱員警濫用職權違法逮捕、捏造不實紀錄等
    語，尚難認聲請人業已具體敘明必須藉由法庭錄音光碟之交
    付，始足以主張或維護其法律上利益理由之關連性，未具體
    敘明必須藉由交付法庭錄音光碟始足以主張或維護其法律上
    利益之理由，即與前開規定之要件不符，應駁回其聲請。
　㈢被告甲○○所涉犯刑法第134條前段、第277條第1項之公務員假
    借職務上機會犯傷害罪嫌，並非刑事訴訟法第455條之38第1
    項各款所列舉之得聲請訴訟參與之案件類型。是以，聲請人
    聲請參與本案訴訟，核與刑事訴訟法第455條之38第1項規定
    不符，且無法補正，亦應予駁回。
　㈣聲請人於民國110年12月24日同時向原審法院提出2份付與筆
    錄、證物之聲請狀（見原審法院111年度審聲字第7號卷第5
    頁、第7頁），因2份聲請之範圍同為前開㈠至㈥所示內容，
　　係以同一事由重複請求付與筆錄、證物，揆諸前揭說明，聲
    請人聲請影印筆錄、拷貝光碟等資料，因不具依法得聲請閱
    覽卷宗之適格，均非合法，應一併駁回。
二、抗告意旨詳如附件所載。
三、經查：
　㈠依刑事訴訟法第3條之規定，刑事訴訟法所稱之當事人者，謂
    檢察官、自訴人及被告，尚不包括告訴人在內。又辯護人於
    審判中得檢閱卷宗及證物並得抄錄或攝影，刑事訴訟法第33
    條定有明文。而上開規定，依刑事訴訟法第38條前段規定，
    於被告或自訴人之代理人準用之，依刑事訴訟法第271條之1
    第2項前段規定，於告訴人委任律師為代理人時準用之。是
    依上開規定得聲請檢閱卷宗及證物並得抄錄或攝影者，僅限
    於檢察官、辯護人、被告或自訴人本人及代理人，及以律師
    為告訴代理人者，並不及於告訴人本人。經查：本件抗告人
    即聲請人（下稱抗告人）為被告甲○○傷害等案件
　　之告訴人，並非辯護人、被告或自訴人之代理人或為律師之
    告訴代理人，是依刑事訴訟法第3條、第38條前段、第271條
    之1第2項前段等規定，不得聲請檢閱卷宗、證物或抄錄、攝
    影，從而，抗告人聲請交付前開㈠至㈥所示卷宗筆錄、偵查光
    碟乙節，於法不合，尚難准許，自應予駁回。
　㈡按法院組織法第90條之1第1項規定：「當事人及依法得聲請
    閱覽卷宗之人，因主張或維護其法律上利益，得於開庭翌日
    起至裁判確定後6個月內，繳納費用聲請法院許可交付法庭
    錄音或錄影內容。但經判處死刑、無期徒刑或10年以上有期
    徒刑之案件，得於裁判確定後2年內聲請」；「當事人及依
    法得聲請閱覽卷宗之人，因主張或維護其法律上利益，聲請
    交付法庭錄音或錄影內容時，應敘明理由，由法院為許可與
    否之裁定」為法庭錄音錄影及其利用保存辦法第8條第1項所
    明定。準此，得依上開規定聲請法院許可交付法庭錄音光碟
    者，僅限於「當事人」及「依法得聲請閱覽卷宗之人」；且
    聲請交付法庭錄音錄影內容，應以主張或維護聲請人關於該
    案件之法律上利益之事由為限，而聲請人須釋明該事由與聲
    請交付錄音錄影內容之關連性，由法院於個案中審酌交付之
    必要性。經查：本件抗告人聲請交付前開㈥所示之準備程序
    之法庭錄音光碟乙節，因抗告人並非本案之當事人，亦非得
    聲請閱覽卷宗之人，已如前述，此部分之聲請，於法不合。
    再者，聲請狀僅泛稱員警濫用職權違法逮捕、捏造不實紀錄
    等語，並未具體敘明必須藉由法庭錄音光碟之交付，始足以
    主張或維護其法律上利益理由之關連性，未具體敘明必須藉
    由交付法庭錄音光碟始足以主張或維護其法律上利益之理由
    ，即與前開規定之要件不符，難認有理由。從而，此部分之
    聲請，應予駁回。
　㈢按刑事訴訟法第455條之38第1項規定：「下列犯罪之被害人
    得於檢察官提起公訴後第二審言詞辯論終結前，向該管法院
    聲請參與本案訴訟：一、因故意、過失犯罪行為而致人於死
    或致重傷之罪。二、刑法第231條、第231條之1、第232條、
    第233條、第240條、第241條、第242條、第243條、第271條
    第1項、第2項、第272條、第273條、第275條第1項至第3項
    、第278條第1項、第3項、第280條、第286條第1項、第2項
    、第291條、第296條、第296條之1、第297條、第298條、第
    299條、第300條、第328條第1項、第2項、第4項、第329條
    、第330條、第332條第1項、第2項第1款、第3款、第4款、
    第333條第1項、第2項、第334條第1項、第2項第1款、第3款
    、第4款、第347條第1項、第3項、第348條第1項、第2項第2
    款之罪。三、性侵害犯罪防治法第2條第1項所定之罪。四、
    人口販運防制法第31條至第34條、第36條之罪。五、兒童及
    少年性剝削防制條例第32條至第35條、第36條第1項至第5項
    、第37條第1項之罪」。經查：被告甲○○所涉犯刑法第134條
    前段、第277條第1項之公務員假借職務上機會犯傷害罪嫌，
    並非刑事訴訟法第455條之38第1項各款所列舉之得聲請訴訟
    參與之案件類型。是以，本件抗告人聲請參與訴訟，核與刑
    事訴訟法第455條之38第1項規定不符，且無法補正，亦應予
    駁回。
四、綜上所述，本件抗告人聲請交付前開㈠至㈥所示卷宗筆錄、偵
    查光碟等；聲請交付前開㈥所示之準備程序之法庭錄音光碟
    ；聲請參與訴訟，均於法未合，且無從補正，均應予駁回聲
    請，原裁定駁回其聲請，並無違誤，被告提起本件抗告，指
    摘原裁定不當，為無理由，應予駁回。
五、另抗告人聲請保全108.12.20（禮五）中山二派出所門口/門
    外痔偵訊室之光碟、偵訊室監視錄影帶/光碟，以查明事實
    真相乙節。惟查：
　㈠按告訴人、犯罪嫌疑人、被告或辯護人於證據有湮滅、偽造
    、變造、隱匿或礙難使用之虞時，偵查中得聲請檢察官為搜
    索、扣押、鑑定、勘驗、訊問證人或其他必要之保全處分。
    檢察官受理前項聲請，除認其為不合法或無理由予以駁回者
    外，應於5日內為保全處分。檢察官駁回前項聲請或未於前
    項期間內為保全處分者，聲請人得逕向該管法院聲請保全證
    據，刑事訴訟法第219條之1定有明文。
　㈡本件抗告人未向檢察官提出上開聲請，以附件之書狀向法院
    聲請保全證據，於法不合，礙難准許，附此說明。
據上論斷，應依刑事訴訟法第412 條，裁定如主文。
中　　華　　民　　國　　111 　年　　9 　　月　　30　　日
              　  刑事第二十三庭審判長法　官  許永煌
　　　　　　　　　　　　　　　　　    法　官  吳定亞
　　　　　　　　　　　　　　　　　    法　官  黃美文
以上正本證明與原本無異。
不得再抗告。
                                　    書記官  彭威翔
中　　華　　民　　國　　111 　年　　9 　　月　　30　　日